臺灣士林地方法院民事裁定
111年度聲再字第28號
再審聲請人  梁淑雲  
再審相對人  財政部國有財產署北區分署
法定代理人  郭曉蓉  
上列當事人間請求給付土地使用補償金事件，再審聲請人對於本
院民國111 年6 月30日111 年度聲再字第6 號確定裁定聲請再審
，本院裁定如下：
    主  文
再審之聲請及追加之訴均駁回。
再審聲請費用新臺幣壹仟元由再審聲請人負擔。
    理  由
一、按再審之訴應於30日之不變期間內提起；前項期間，自判決
    確定時起算，判決於送達前確定者，自送達時起算；其再審
    之理由發生或知悉在後者，均自知悉時起算；民事訴訟法第
    500 條第1 項、第2 項前段分別定有明文。又裁定已經確定
    ，而有第496 條第1 項或第497 條之情形者，得準用民事訴
    訟法第五編有關再審程序之規定聲請再審，同法第507 條亦
    有明文。本件再審聲請人對本院於民國111 年6 月30日所為
    之111 年度聲再字第6 號確定裁定（下稱原確定裁定）聲請
    再審，原確定裁定係於同年7月8日送達再審聲請人，再審聲
    請人於同年8 月1日聲請再審，未逾30日之不變期間，合先
    敘明。
二、聲請再審意旨略以：伊於民國98年2月24日收受本院97年度
    再易字第6號確定判決，並於同年3月23日提起再審之訴，原
    確定裁定稱伊係於110年2月2日始提起再審之訴，難謂有據
    。又原確定裁定法官陳章榮前承辦過本院109年度聲再字第8
    號、109年度聲再字第13號、110年度聲再字第23號、110年
    度聲再字第27號、110年度聲再字第34號、111年度聲再字第
    11號、111年度聲再字第8號裁定，法官邱光吾前承辦過本院
    107年度聲再字第3號、108年度聲再字第4號、110年度聲再
    字第23號、111年度聲再字第8號裁定，法官王伯文前承辦過
    本院110年度聲再字第27號裁定，違反民事訴訟法第32條第7
    款規定，故原確定裁定有民事訴訟法第496條第1項第4款之
    再審事由，爰依法聲請再審。並聲明：㈠原確定裁定、附表
    一編號1、2所示各確定判決不利伊之部分，暨如附表一編號
    3、附表二所示各確定裁定均廢棄；㈡前開廢棄部分再審相對
    人在第一審之訴及假執行之聲請均駁回；㈢再審相對人應給
    付伊新臺幣18萬9,144元，及自101年10月5日起按年息5%計
    算之利息等語。
三、本院之判斷：
㈠、按依法律或裁判應迴避之法官參與裁判者，得聲請再審，民
    事訴訟法第507 條準用同法第496 條第1 項第4 款固有明文
    。然民事訴訟法第32條第7 款關於法官應自行迴避之規定，
    乃在使法官不得於其曾參與之裁判之救濟程序執行職務，以
    維審級之利益及裁判之公平。因此，法官曾參與訴訟事件之
    前審裁判或更審前之裁判者，固應自行迴避。對於確定終局
    判決提起再審之訴者，其參與該確定終局判決之法官，依同
    一理由，於再審程序，亦應自行迴避。惟各法院法官員額有
    限，參考行政訴訟法第19條第6 款規定意旨，其迴避以一次
    為限（司法院大法官釋字第256 號解釋意旨參照）。查本件
    再審聲請人因與再審相對人間給付土地補償金事件，經本院
    以附表一編號1 號事件審理(按承審法官蔡文育)，並為再審
    相對人勝訴之判決，再審聲請人不服提起上訴，經本院以附
    表一編號2 判決廢棄附表一編號1 號判決之一部，改判駁回
    再審相對人該部分第一審之訴，並駁回再審聲請人其餘上訴
    確定(承審法官黃小瑩、藍雅清、馬傲霜)。嗣再審聲請人對
    附表一編號2 判決提起再審之訴，經本院以附表一編號3 判
    決駁回確定。再審聲請人再對附表一編號3 判決提起再審之
    訴，經本院以附表二編號1 裁定駁回確定。再審聲請人又對
    附表二編號1 裁定聲請再審，經本院以附表二編號2 裁定駁
    回確定，後再審聲請人即多次對駁回其聲請再審之裁定或對
    原確定判決聲請再審，經本院以附表二編號3 至38號裁定駁
    回確定在案。原確定裁定係再審聲請人就本院110年度再易
    字第25號確定裁定聲請再審，承審法官為蔡志宏、趙彥強、
    謝佳純，審理原確定裁定之陳章榮、邱光吾、王伯文法官並
    未參與本院110年度再易字第25號確定裁定之裁判，亦未曾
    參與附表一編號1、2所示之判決，自無同法第32條第7款所
    定應自行迴避之情形，而有同法第496條第1項第4款所定再
    審事由，是再審聲請人據此聲請再審，為無理由。
㈡、按聲請人聲請再審，應依民事訴訟法第507條準用第501條第1
    項第4款規定表明再審理由。此為必須具備之程式。所謂表
    明再審理由，必須指明確定裁定有如何合於再審理由之具體
    情事，始為相當；倘僅泛言有何條款之再審事由，而無具體
    情事者，尚難謂已合法表明再審理由。如未表明再審理由，
    法院無庸命其補正（最高法院88年度台聲字第539號裁定要
    旨參照）。查再審聲請人主張：伊於98年2月24日收受本院9
    7年度再易字第6號確定判決，並於同年3月23日提起再審之
    訴，原確定裁定稱伊係於110年2月2日始提起再審之訴，難
    謂有據云云。惟本院97年度再易字第6 號判決係於98年2 月
    16日確定，再審聲請人於同年3月23日就該確定判決提起再
    審之訴，業經本院於102年10月22日以98年度再易字第3號裁
    定駁回其再審之訴及追加之訴而告終結確定，此有再審聲請
    人所提98年3月23日民事再審起訴狀及本院卷內所附本院98
    年度再易字第3號裁定可考。嗣再審聲請人復於110 年2 月2
     日對本院97年度再易字第6號確定判決提起本院110年度再
    易字第25號再審之訴，距本院97年度再易字第6號判決確定
    時近12年之久，已逾民事訴訟法第500條第1項及第2項所定
    之30日及5年不變期間，於法未合，再審聲請人執此指摘原
    確定裁定將其提起再審之訴之日期98年3月23日誤為110年2
    月2日云云，已非可採。且再審聲請人並未具體指明原確定
    裁定有何合於再審事由之具體情事，難認再審聲請人此部分
    之主張已合法表明再審理由，依前揭規定，自應駁回再審聲
    請人之聲請。
㈢、按當事人聲請再審，聲明係對某件裁定為再審，但其再審訴
    狀理由，指摘該確定裁定以前之再審裁判如何違法部分，不
    能認係對所聲請再審裁定之再審理由，法院無一一論斷之必
    要（最高法院86年度台聲字第172號裁定要旨參照）。再審
    聲請人另主張：其他各前程序確定裁判，亦有民事訴訟法第
    496條第1項第1款、第4款、第13款、第497條規定之再審事
    由云云。惟再審聲請人主張各前確定裁判具有再審事由，並
    求予廢棄各前確定裁判部分，須本院審認聲請人對原確定裁
    定聲請再審為有理由後，始能進入前程序之再開或續行。然
    本件再審聲請人主張原確定裁定有前揭再審事由各節，既經
    本院認其聲請不合法或無理由，則就前程序之各確定裁判是
    否具有再審事由，即無從審究。
㈣、按再審之訴實質上為前訴訟程序之再開或續行，惟在法院認
    再審之訴為有理由前，前訴訟程序尚未再開，則不許當事人
    為訴之變更、追加、擴張應受判決事項之聲明或提起反訴（
    最高法院104年度台上字第2057號裁定意旨參照）。本院既
    認再審聲請人之聲請為部分不合法、部分無理由，而未再開
    前程序，再審聲請人為追加之訴部分，自不合法，應併予駁
    回。　　
四、綜上，本件再審聲請一部不合法、一部無理由，追加之訴亦
    不合法，均應予駁回。
五、爰依法裁定如主文。
中　　華　　民　　國　　111 　年　　11　　月　　 3　　日
                  民事第一庭審判長法  官  蕭錫証　
　　　　　　　　　　　　　　
                                  法  官  陳月雯
　　　　　　　　　　　　　　　　　　　　　　　
                                  法  官  劉逸成
以上正本係照原本作成。
本件裁定不得抗告。　　　　　　　　
中　　華　　民　　國　　111 　年　　11　　月　　3 　　日
                                  書記官  康雅婷
附表一
編號      本院案號  1 士林簡易庭95年度士簡字第1017號判決  2 96年度簡上字第1 號確定判決  3 97年度再易字第6號確定判決 
附表二
編號     本院案號  1 98年度再易字第3 號確定裁定  2 102年度再易字第21號確定裁定  3 103年度聲再字第8 號確定裁定  4 105年度聲再字第10號確定裁定  5 107年度聲再字第3 號確定裁定  6 107年度聲再字第14號確定裁定  7 108年度聲再字第4 號確定裁定  8 108年度再易字第6 號確定裁定  9 108年度聲再字第3 號確定裁定 10 108年度聲再字第9 號確定裁定 11 108年度聲再字第12號確定裁定 12 109年度再易字第13號確定裁定 13 109年度聲再字第8 號確定裁定 14 109年度聲再字第13號確定裁定 15 110年度聲再字第8號確定裁定 16 110年度聲再字第3號確定裁定 17 110年度聲再字第5號確定裁定 18 110年度聲再字第10號確定裁定 19 110年度聲再字第19號確定裁定 20 110年度聲再字第25號確定裁定 21 110年度聲再字第30號確定裁定 22 110年度聲再字第23號確定裁定 23 110年度再易字第25號確定裁定 24 110年度聲再字第24號確定裁定 25 110年度聲再字第29號確定裁定 26 110年度聲再字第21號確定裁定 27 110年度聲再字第20號確定裁定 28 110年度聲再字第34號確定裁定 29 111年度聲再字第11號確定裁定 30 111年度聲再字第13號確定裁定 31 110年度聲再字第22號確定裁定 32 110年度聲再字第27號確定裁定 33 111年度聲再字第3號確定裁定 34 110年度聲再字第28號確定裁定 35 110年度聲再字第32號確定裁定 36 111年度聲再字第5號確定裁定 37 111年度聲再字第10號確定裁定 38 111年度聲再字第8號確定裁定